臺灣高雄地方法院民事判決
110年度雄簡字第482號
原      告  陳寶云  
            許瑋哲  
共      同
訴訟代理人  洪維廷律師
被      告  黃信賢  

            正祐貨櫃運輸股分有限公司

法定代理人  孫鳳娥  
共      同
訴訟代理人  陳忠勝律師
上列當事人間損害賠償事件，本院於民國111年8月31日言詞辯論
終結，判決如下：
    主      文
被告應連帶給付原告甲○○新臺幣壹仟貳佰伍拾柒萬伍仟捌佰肆拾
伍元，及其中貳佰肆拾玖萬柒仟伍佰陸拾壹元部分自民國一○九
年十二月三十一日起至清償日止，按週年利率百分之五計算之利
息，逾此部分則自民國一一一年九月一日起至清償日止，按週年
利率百分之五計算之利息。
被告應連帶給付原告丙○○新臺幣壹仟零貳拾元，及自民國一○九
年十二月三十一日起至清償日止，按週年利率百分之五計算之
利息。
原告其餘之訴均駁回。
訴訟費用由被告連帶負擔百分之七十四。餘由原告負擔
本判決第一、二項得假執行。但被告如以新臺幣壹仟貳佰伍拾柒
萬伍仟捌佰肆拾伍元為原告甲○○，以新臺幣壹仟零貳拾元為原告
丙○○預供擔保，得免為假執行。
原告其餘假執行之聲請駁回。
    事實及理由
一、簡易訴訟之訴狀送達後，原告不得將原訴變更或追加他訴，
    但擴張或減縮應受判決事項之聲明者，不在此限，民事訴訟
    法第436條第2項、第255條第1項但書第3款分別定有明文。
    查本件原告原起訴請求：㈠被告應連帶給付原告甲○○新臺幣
    （下同）2,497,561元及自民國107年11月1日起至清償日止
    ，按週年利率5%計算之利息；㈡被告應連帶給付原告丙○○100
    ,970元及自107年11月1日起至清償日止，按週年利率5%計算
    之利息（本院卷一第93頁）。嗣變更訴之聲明：㈠被告應連
    帶給付甲○○17,124,453元，及自起訴狀繕本送達最後一位被
    告起至清償日止，按年息5％計算之利息；㈡被告應連帶給付
    丙○○100,970元，及自起訴狀繕本送達最後一位被告起至清
    償日止，按年息5％計算之利息（本院卷二第219頁），審酌
    變更前、後均係基於同一基礎事實，請求金額之變更亦屬擴
    張縮應受判決事項之聲明，故其所為訴之變更與前揭規定並
    無不合，應予准許。
二、原告主張：被告乙○○為被告祐貨櫃運輸股份有限公司（下稱
    正祐公司）之受雇曳引車司機，於107年11月1日下午4 時許
    ，駕駛車牌號碼00-000號半營聯結車，於高雄市前鎮區沿新
    生路內側快車道由南向北行駛右轉新大路往東行，行經該路
    段時，本應注意車前狀況，並隨時採取必要之安全措施，又
    應注意其右轉彎時，應距交岔路口30公尺前顯示方向燈或手
    勢，換入外側車道、右轉車道或慢車道，駛至路口後再行右
    轉。但由慢車道右轉彎時應於距交岔路口30至60公尺處，換
    入慢車道，並設有劃分島劃分快慢車道之道路，在慢車道上
    行駛之車輛不得左轉，在快車道行駛之車輛不得右轉彎及轉
    彎車應讓直行車先行。而依當時日間光線充足、路面鋪裝乾
    燥柏油、無缺陷、無障礙物，視距良好等情並無不能注意之
    特別情形，竟疏未注意及此，未減速查看換入慢車路口來車
    情況，並作停車之準備而立即轉彎行駛進入上開路口，適有
    原告丙○○駕駛電動自行車，並搭載乘客即原告甲○○沿新生路
    慢車道由南向北方向直行行駛至上開交岔路口時，撞擊原告
    之車側（下稱系爭事故），而造成原告丙○○因此受有左肩挫
    傷、雙下肢多處挫傷；原告甲○○受有頭部外傷、左大腿挫瘀
    傷、複視右大腿及頸部痛疑挫傷、創傷性蜘蛛網膜下出血，
    伴有少於30分鐘意識喪失、共濟失調性步態等傷害（下稱系
    爭傷害），須以輪椅代步。甚者，原告甲○○於發生事故時已
    懷胎16周，發生事故後因創傷性蜘蛛網膜下出血，產生眼睛
    模糊、複視，並有劇烈頭痛，擔心胎兒健康，身心上遭受極
    大煎熬，隨而影響正在半工半讀的大學學業暫時休學，工作
    無法繼續，往日生活驟變。本件業經本院以108年審交易字
    第1089號判決定讞，而原告甲○○因被告乙○○前開犯罪行為而
    支出臺灣醫療費用10,648元、新加坡醫療費用340,963元、
    住宿費用94,992元、褲子及衣服毀損3,422元、醫療材料及
    補給品費用4,214元、工作損失2,512,364元、勞動能力減損
    13,157,849元、非財產上損害1,000,000元；原告丙○○則支
    出醫療費用970元，且因原告甲○○為其配偶受有前述傷害，
    屬對其配偶權之重大侵害，亦請求100,000元之精神慰撫金
    賠償，爰依民法第184條、188條、193條及195條之規定提起
    本件訴訟。並聲明：如變更後訴之聲明。
三、被告則以：
　㈠原告雖依交通事故初步肇事責任分析表及車禍事故鑑定報告
    認定原告丙○○無過失云云。惟車鑑會疏未注意當時撞擊時，
    被告乙○○所駕駛之車輛車頭早已到了慢車道，原告疏未注意
    車前狀況之過失，否則以一個綠燈右轉，時速僅10公里之聯
    結車，如原告能同時注意車前狀況，當不至發生本件車禍事
    故，故原告應屬與有過失，且肇責比例應為5：5，似較合理
    。
　㈡依本件刑事案件判決書記載：原告丙○○之傷勢為左肩挫傷、
    雙下肢多處擦傷，原告甲○○僅為頭部外傷、左大腿挫瘀傷、
    複視、右大腿及頸部痛疑挫傷等傷害，其餘原告主張之傷勢
    ，或需輪椅代步均缺乏證據證明，又原告甲○○於車禍後4日
    前往長庚醫院就醫，被告否認長庚醫院診斷證明所載傷勢與
    本件車禍有因果關係。另高醫診斷證明雖記載原告甲○○有複
    視之疾病，然複視產生原因可能是肌無力症、糖尿病、白內
    障、黃斑部病變、甲狀腺凸眼症、腦瘤、中風、動脈瘤、多
    發性神經硬化症等所造成，被告亦否認複視之疾病與系爭事
    故有因果關係。再者共濟性失調性步態是一種神經性病變，
    高醫診斷證明書上並無上開疾病，被告否認與系爭事故有因
    果關係。
　㈢就原告提出「卡爾心理學&諮詢服務私人有限公司」所製作之
    「神經心理學評估報告」，及盛港綜合醫學職能醫學診所（
    下稱盛港醫院）之報告，被告均否認具有形式上之證據力。
    且新加坡關於喪失或減少勞動能力之標準與臺灣是否相同，
    並無法確認，又盛港醫院究有無能力為鑑定亦不可知，原告
    以盛港醫院之報告作為勞動能力減損認定之依據。不無可議
    。
　㈣本案中原告僅提出一張診斷證明書，然原告卻於本案請求多
    筆診斷證明書費用，且金額從50元、120元、200元、390元
    不等，其是否做為其他保險理賠用，均非無疑，自與被告乙○○之侵權行為無相當之因果關係。又原告提出新加坡之醫療
    費用單據雖經我國駐新加坡台北代表處證明「本文件確經HS
    U WEI-GHE簽字屬實」，然觀之僅能證明原告丙○○之簽名為
    真正，無從證明原告提出新加坡之醫療費用、診斷證明書、
    鑑定報告、無薪假證明有形式上之證據力。
　㈤原告受傷後，經高醫評估傷勢並不嚴重，觀察後並未住院本
    即可返家，原告卻停留於高雄遊玩，其支出大飯店之住宿費
    用及電話費，自與系爭事故無關。
　㈥系爭事故於107年11月1日發生，而原告甲○○受傷後尚繼續上
    班，直至4個月後，始突然無法工作（原告請求的是108年3
    月1日至109年12月1日無法工作損失），顯不合理。且無薪
    假之原因很多，原告甲○○自稱當時已經懷孕，是否因懷孕而
    自己待產而請假，或因育子而請假，均非無可能。
　㈦本件原告甲○○受傷後，急診後無須住院旋即離院，所受傷勢
    並不嚴重，且被告乙○○僅為臨時司機收入微薄，原告請求之
    慰撫金實屬過高。且原告丙○○主張原告甲○○所受傷勢，侵害
    其配偶權，實與實務見解不合，且未舉證被告乙○○如何侵害
    其配偶權。
　㈧並聲明：原告之訴駁回，如受不利判決，願供擔保請准宣告
    免為假執行。
四、不爭執事項：
　㈠被告乙○○為被告正祐公司之受雇曳引車司機，於107 年11月1
    日下午4時許，駕駛車牌號碼00-000號半營聯結車，於高雄
    市前鎮區沿新生路內側快車道由南向北行駛右轉新大路往東
    行，行經該路段時，本應注意車前狀況，並隨時採取必要之
    安全措施，又應注意其右轉彎時，應距交岔路口三十公尺前
    顯示方向燈或手勢，換入外側車道、右轉車道或慢車道，駛
    至路口後再行右轉。但由慢車道右轉彎時應於距交岔路口三
    十至六十公尺處，換入慢車道，並設有劃分島劃分快慢車道
    之道路，在慢車道上行駛之車輛不得左轉，在快車道行駛之
    車輛不得右轉彎及轉彎車應讓直行車先行。而依當時日間、
    路面鋪裝乾燥柏油、無缺陷、無障礙物，視距良好等情並無
    但不能注意之特別情形事，竟疏未注意及此，未減速查看換
    入慢車路口來車情況，並作停車之準備而立即轉彎行駛進入
    上開路口，適有原告丙○○駕駛電動自行車，並搭載乘客即原
    告甲○○沿新生路慢車道由南向北方向直行行駛至上開交岔路
    口時，撞擊原告之車側，而造成原告二人因此受有傷害。
  ㈡被告乙○○因系爭事故涉犯過失傷害罪，經本院刑事庭以108年
    審交易字第1089號判決被告犯過失傷害罪，處有期徒刑2 月
    ，得易科罰金。
五、本件爭點：
  ㈠原告丙○○是否於本件事故與有過失？
  ㈡原告得請求被告賠償之項目及金額為何？　　
六、本院之判斷：
  ㈠原告是否與本件事故與有過失？ 
　　按損害之發生或擴大，被害人與有過失者，法院得減輕賠償
    金額，或免除之，民法第217條第1項固有明文。惟所謂被害
    人與有過失，須被害人之行為助成損害之發生或擴大，就結
    果之發生為共同原因之一，倘被害人並無助長損害發生或擴
    大之行為，自難認有何過失相抵原則之適用。經查，被告雖
    辯稱原告丙○○有疏未注意車前狀況之過失云云。惟查，兩車
    碰撞點為原告丙○○車輛之左側車身，及被告乙○○車輛之右前
    車頭，且被告乙○○於警、偵訊時，均坦認：沿新生路內側快
    車道右南向北右轉新大路時，車子右前車頭與沿新生路慢車
    道由南向北駛來之電動車左側車身發生碰撞等語，業經調取
    本院108年審交易字第1089號刑事卷宗核閱無訛，可認應係
    被告乙○○未注意車前狀況且未禮讓直行車先行，而肇致系爭
    事故，且高雄市政府交通局車輛行車事故鑑定委員會鑑定意
    見書亦為相同之認定。至於被告辯稱撞擊時被告乙○○所駕駛
    之車輛車頭早已到了慢車道，因原告丙○○未注意車前狀況而
    撞上原告乙○○之車輛云云，如原告丙○○之車輛駛至事故地點
    前，被告乙○○之車輛車頭已進入新生路慢車道，則原告丙○○
    車輛之擦撞點應為車頭而非左側車身，是被告此部分抗辯，
    難認有理而無足採。此外，被告未舉證原告丙○○有何未注意
    車前狀況之過失，則被告所辯難認有據，為無理由。
　㈡原告得請求被告賠償之項目及金額為何？　　
　⒈臺灣醫療費部分：原告主張原告甲○○在臺灣醫療費用43,615
    元，已經強制責任險核付10,648元，而請求被告賠償醫療費
    用10,648元，及原告丙○○請求賠付970元，業據提出診斷證
    明、醫療費用單據（本院卷一第21-28頁），並為被告所不
    爭執原告醫療費用支出，僅爭執原告甲○○之診斷證明書費用
    多所重複請求等語（本院卷一第246頁），經本院核對原告
    甲○○提出之醫療單據及強制險理賠明細，原告甲○○支出之醫
    療費，於10,648元範圍內，確實已經旺旺友聯產物保險股份
    有限公司（下稱旺旺友聯公司）賠付原告甲○○10,648元，有
    旺旺友聯111年3月14日回覆函在卷可參（本院卷二第279頁
    ），原告丙○○請求金額亦與醫療單據相符，則原告此部分主
    張並未超逾必要支出範圍，且屬因系爭事故所受傷害而增加
    之費用，自應予准許。　
　⒉新加坡醫療費用：原告甲○○請求在新加坡醫療費用340,963元
    ，業據提出醫療費用單據及我國駐新加坡台北辦事處驗證文
    件在卷（本院卷二第119-193頁、第332-401頁、本院卷一第
    38、45頁），而被告爭執原告所提出醫療費用單據之無形式
    上證據力，並抗辯，原告所提出我國駐新加坡台北代表處之
    驗證文件，僅證明確經原告丙○○親簽，未能證明醫療費用單
    據等文書之真正等語。按私文書經本人或其代理人簽名、蓋
    章或按指印或經法院或公證人之認證者，推定為真正，不因
    該私文書係屬本國私文書或外國私文書而有不同，此觀民事
    訴訟法第358條第1項規定意旨自明。而證據能力與證據力有
    別，前者係指於人或物中有為證據方法之資格，後者有形式
    上證據力與實質上證據力之分，如私文書經舉證人證明其確
    由名義人作成無誤，即具形式上證據力，最高法院111年度
    台上字第1299號民事判決可資參照。經查，原告甲○○所提出
    醫療費用單據其上載有醫院名稱、地址、電話、消費稅註冊
    號碼，且內容並無遭遮蔽、擷取、塗改、姓名不相符合之處
    ，足資確認稅務發票開立機關，又前開醫療單據並經我國駐
    新加坡台北代表處驗證在案，以此情狀，原告甲○○提出之醫
    療單據足堪認定為真正，而具有形式上之證據力。況依原告
    提出107年11月19日高醫出具之診斷證明書（本院卷一第279
    頁）及本院函詢高醫覆文(本院卷二第19頁)均載，原告甲○○
    於107年11月1日至該院外傷急診就診，有頭部外傷、左大腿
    挫瘀傷、複視、右大腿及頸部痛等傷勢，再觀以107年11月1
    5日長庚醫院所出據診斷證明書（本院卷一第283頁）及本院
    函詢長庚覆文（本院卷二第57頁）記載，原告甲○○於107年1
    1月2日至該院急診就醫，107年11月5日起至神經內科就醫有
    頭部外傷、複視、步態不穩、創傷性蜘蛛網膜下出血等傷勢
    ，再原告甲○○於109年11月6日前往長庚醫院門診，醫囑欄中
    記載「經追蹤2年後仍遺留有複視、頭痛、共濟失調性步態
    等後遺症」等語（本院卷一第299頁），顯見原告甲○○於系
    爭事故後遺留有複視、腦神經系統等相關傷勢，應有長期追
    蹤治療之必要，則原告甲○○返回新加坡後，於107年5月12日
    (本院卷二第189-190頁，311.37新加坡幣)、108年1月21日
    （本院卷二第188-189頁，47.7新加坡幣）、108年9月9日（
    本院卷二第186-187頁，79新加坡幣）、108年7月10日（本
    院卷二第371-372頁，46.3新加坡幣、第184-185頁，94新加
    坡幣）、111年2月22日（本院卷二第374-377頁，177新加坡
    幣）、111年2月23日（本院卷二第378-381頁，30新加坡幣
    ）、111年2月25日（本院卷二第382-385頁，83新加坡幣）
    、111年2月27日（本院卷二第387-388頁，326新加坡幣）、
    111年3月4日（本院卷二第389-390頁，38新加坡幣）、111
    年3月7日（本院卷二第393-396頁，30新加坡幣）、111年3
    月16日（本院卷二第397-400頁，42新加坡幣）前往眼科門
    診，又於107年12月7日（本院卷二第160-161頁，4547.92新
    加坡幣）、108年11月10日（本院卷二第151-152頁，1070新
    加坡幣）、109年10月20日（本院卷二第137-138頁909.5新
    加坡幣）、111年2月27日（本院卷二第357-359頁，697.85
    新加坡幣）進行MRI檢查，再於109年11月30日進行神經傳導
    研究（本院卷二第122-123頁，218.92新加坡幣），及111年
    2月10日為腦神經心理學評量（本院卷二第332-333頁，1605
    新加坡幣），均與視力和中樞神經系統障礙有關，原告甲○○
    所提出之醫療單據堪信屬實，此部分請求之金額合計共231,
    816元（計算式：10353.56新加坡幣×匯率22.39元＝231,816
    元，元以下四捨五入）為有理由。至於原告甲○○另請求之10
    7年12月4日門診費用（本院卷二第334-335頁）、108年1月1
    4日門診費用（本院卷二第157-158頁）、109年3月25日門診
    費用（本院卷二第155-156頁）、109年4月23日（本院卷一
    第38頁）、108年2月10日門診費用（本院卷二第153-154頁
    ）、108年6月11日門診費用（本院卷一第45頁）、109年8月
    26日門診費（本院卷二第145-146頁）、109年9月16日門診
    費（本院卷二第141-144頁）、109年10月22日門診費（本院
    卷二第139-140頁）、109年10月27日精神科門診（本院卷二
    第133-134頁）、109年10月27日EGG（本院卷二第135-136頁
    ）、109年3月11日精神科門診（本院卷二第130-132頁）、1
    09年4月11日中醫門診至針灸（本院卷二第129-131頁）、10
    9年4月11日實驗室調查（本院卷二第127-128頁）、109年11
    月11日門診至實驗室調查（本院卷二第125-126頁）、110年
    6月23日門診費用（本院卷二第120-121頁）、110年12月14
    日SGH門診費（本院卷二第344-347頁）、110年12月21日SGH
    門診費（本院卷二第348-351頁）、111年5月1日SGH門診費
    、藥物（本院卷二第352-355頁）、111年3月22日SGH門診費
    （本院卷二第361-364頁），就所提出之收費單據內容並無
    法得悉所就診之項目為何，難認與系爭事故造成之傷害有關
    ，而原告甲○○109年2月5日申請診斷書費用（本院卷二第338
    -339頁）、109年10月20日MRI CD（本院卷二第342-343頁）
    未用於本案訴訟中，另111年10月2日之腦神經心裡學評量費
    用重複提出請求，以及111年4月26日申請勞動能力減損報告
    費用應屬於訴訟費用之一部由本院依兩造勝敗訴比例判決負
    擔額，是上開費用支出均難認與系爭事故有因果關係，則原
    告甲○○關於新加坡醫療費用逾231,816元部分均不予准許。
　⒊住宿費用：原告甲○○主張，於107年11月4至107年11月28日因
    系爭傷害而滯留臺灣治療，支出住宿飯店費用共94,992元，
    並提出新驛旅店臺中車站店、比歐緻居、長榮桂冠飯店收據
    ，及喜達絲飯店、漢來大飯店發票在卷為證（本院卷一第53
    -57頁），而被告否認原告有因傷停留臺灣治療致支出住宿
    費用之必要，辯稱係為原告停留高雄遊玩而支出之住宿費用
    云云，然經本院詢問高雄長庚醫院，覆以：「主治醫師曾於
    門診時告知病人於車禍發生後一至二週內（頭部傷害急性期
    ）不宜立即搭乘飛機返家。」等語，有該院覆文在卷可證（
    本院卷二第243頁），互核原告丙○○當庭陳述：「那個時候
    長庚醫院已經說可以回新加坡，所以在臺中住宿是我們最後
    離境前的幾天，因為高雄離桃園機場比較遠，所以我們會選
    比較近的地方居住，所以就北上移動到臺中去就近離境方便
    。」等語（本院卷二第223頁），顯見原告甲○○於107年11月
    22日回診時，始經主治醫師告以得返回新加坡後，預定機票
    方才離台，應非出於停留高雄、臺中玩樂而為之住宿，因此
    增加生活上需要支出住宿費94,992元之請求應屬有據。
　⒋褲子及衣服費用部分：原告雖提出發票收據（本院卷二第445
    頁），金額共3,422元請求被告賠償，然前開發票僅能證明
    原告甲○○有此支出，至於原告甲○○是否果有衣服、褲子毀損
    之損害卻無法由購物發票證明之，對此原告甲○○並未能舉證
    以實其說，此項請求既乏所據，不應准許
　⒌醫療材料及補給品費用部分：原告雖提出發票收據（本院卷
    二第447-449頁），金額共4,214元請求被告賠償，然觀之購
    物明細，其中防水透氣敷料3M（90元）、3M克淋濕防水（80
    元）、3M防水敷料（85元）應為原告受挫傷所需使用醫療用
    品外，其餘原告所購買之：新款購物袋2號、善存新寶納多
    孕婦綜合、艾惟諾燕麥益敏修護保、澳佳寶DHA精粹濃縮、
    屈臣氏5層化妝棉，難認因系爭傷害之必要支出，另部分發
    票僅有購買金額未載購物明細，故因此部分請求於255元（
    計算式：90＋80＋85＝255）範圍內為有理由，逾此範圍為無理
    由。
　⒍工作損失部分：原告甲○○主張自108年3月31日起至110年12月
    31日止均無法工作，請求工作損失2,512,364元，並提出之
    薪資單據（本院卷二第83-88、第95-98頁），及新加坡盛港
    醫院之醫療證書（本院卷二第162-175頁），惟觀之原告提
    出新加坡盛港醫院之醫療證書雖記載110年1月1日至110年6
    月30日（181天）、110年7月1日至110年12月31日（184天）
    、109年7月1日至109年12月31日（184天）、109年1月1日至
    109年6月30日（182天）、108年3月25日至108年12月31日（
    282天）、108年1月14日至109年3月25日（71天），上述人
    員在一段時間內不適合工作，醫療證明類別：住院假等語，
    然對照原告甲○○提出前開新加坡之醫療單據，並未見原告甲○○在上開醫療證書所載期間內有住院之情事，且原告甲○○亦
    未提出所任職公司出具之請病假證明或相關請病假紀錄，以
    實其說，要難僅以上開醫療證書即認定原告甲○○有因系爭傷
    害而無法工作之情事。又觀以原告所提出前開薪資證明，其
    上雖載有無薪假，然無薪假之原因甚多，且107年11月1日系
    爭事故發生時原告甲○○已懷孕16週，至108年3月31日原告甲○○應已妊娠約9個月，則原告甲○○究係因待產及產後育兒而
    請無薪假，抑或系爭傷害而請無薪假亦非無疑。此外，原告
    甲○○未能積極舉證於108年3月31日起至110年12月31日止有
    因系爭傷害無法工作之情事，是其主張於此期間內喪失工作
    能力而受有薪資損失，為無理由，不予准許。
　⒎勞動能力減損部分：　
　①因原告長期定居新加坡，且訴訟期間正值新冠肺炎造成國境封鎖，經本院同意原告甲○○前往新加坡盛港醫院進行勞動能力減損之鑑定，並將鑑定報告鑑定之結果送我國駐新加坡台北代表處核閱，有鑑定報告及中華民國駐新加坡台北代表處之驗證文件在卷可參（本院卷二第309-321頁）。本院審酌我國駐新加坡台北代表處已認證前開鑑定報告出自新加坡盛港醫院，足堪認定此份鑑定報告形式上之證據力。又盛港醫院依新加坡當地標準用於因受傷而導致的永久性殘疾評估，並參考美國醫學協會的永久性損傷評估指南，綜合評估原告甲○○視力和中樞神經系統殘疾均源於外傷性腦損傷，且會影響日常生活活動，根據眼睛的殘疾，原告甲○○之永久性殘疾被評估為62％（本院卷二第321頁）；堪認原告甲○○主張因本件車禍受傷，將來終身所受勞動能力減損比例為百分之62範圍，為有理由。
　②又原告甲○○所提出薪資單據，其上有製作文書者之簽名、蓋
    章，並經我國駐新加坡台北代表處之驗證文件在卷（本院卷
    二第79頁、第83-88、第95-98頁），依民事訴訟法第358條
    第1項，應可推定為真正。而依前開薪資單據所示，原告甲○○基本工資為每月新加坡幣3,300元，折合新臺幣為（計算式
    ：3,300新加坡幣×匯率22.39元＝73,887元），本院認以此計
    算原告甲○○每月薪資應屬合理。原告甲○○為81年1月15日出
    生(本院卷一第283頁診斷證明書)，其自系爭事故後，已減
    損勞動能力62％，是自事故發生日即107年11月1日計算至法
    定退休年齡65歲之前1日即146年1月14日，依霍夫曼式計算
    法扣除中間利息（首期給付不扣除中間利息）核計其金額為
    新臺幣11,759,052元【計算方式為：45,810×256.00000000+
    (45,810×0.00000000)×(256.000000-000.00000000)=11,759
    ,052.000000000。其中256.00000000為月別單利(5/12)%第4
    58月霍夫曼累計係數，256.891469為月別單利(5/12)%第459
    月霍夫曼累計係數，0.00000000為未滿一月部分折算月數之
    比例(13/31=0.00000000)。採四捨五入，元以下進位】，為
    有理由，應予准許，逾此範圍，尚乏所據不應准許。
　⒏精神慰撫金：
　①原告甲○○部分：按不法侵害他人之身體、健康、名譽、自由
    、信用、隱私、貞操，或不法侵害其他人格法益而情節重大
    者，被害人雖非財產上之損害，亦得請求賠償相當之金額，
    民法第195 條第1 項前段定有明文。又慰撫金之多寡，應斟
    酌雙方之身份、地位、資力與加害之程度及其他各種情形核
    定相當之數額；其金額是否相當，自應依實際加害情形與被
    害人所受之痛苦及雙方之身份、地位、經濟狀況等關係決定
    之。經查，被告乙○○因過失不法侵害原告甲○○之身體，致原
    告甲○○受有系爭傷勢，已如前述，揆諸前揭法律規定，原告
    甲○○就其所受非財產上損害向被告乙○○請求損害賠償，為有
    理由，應予准許。本院斟酌原告甲○○所受傷害之傷勢程度、
    所須休養期間、復原情形及精神痛苦，再衡量原告甲○○陳報
    之學歷、職業、收入、資產狀況等節（本院卷一第277頁）
    ，並參酌兩造之財產資力（有兩造之稅務電子閘門財產所得
    調件明細表可參，因屬個人隱私，僅予參酌，不予揭露）等
    一切情狀，認精神慰撫金數額以50萬元為適當，逾此範圍之
    部分，則屬過高，不應准許。
　②原告丙○○部分：查被告乙○○因過失不法侵害原告丙○○之身體
    ，致原告陳瑋哲受有傷害，亦如前述，揆諸前揭法律規定，
    原告丙○○就其所受身體權之非財產上損害向被告乙○○請求損
    害賠償，為有理由，應予准許，並斟酌原告丙○○所受傷害之
    傷勢程度、所須休養期間、復原情形及精神痛苦，再衡量原
    告丙○○陳報之學歷、職業、收入、資產狀況等節（本院卷一
    第277頁），並參酌兩造之財產資力（有兩造之稅務電子閘
    門財產所得調件明細表可參，因屬個人隱私，僅予參酌，不
    予揭露）等一切情狀，認精神慰撫金數額以1,000元為適當
    。至於原告丙○○另以甲○○受傷後，照顧傷重妻子付出心力甚
    巨，受有精神上之損害，其配偶權亦受侵害，依民法第195 
    條第3 項準用同條第1項規定請求非財產上損害賠償10萬元
    等語。然而，按不法侵害他人身體、健康、名譽、自由、信
    用、隱私、貞操，或不法侵害其他人格法益而情節重大者，
    被害人雖非財產上之損害，亦得請求賠償相當之金額，其名
    譽被侵害者，並得請求回復名譽之適當處分。該項規定，於
    不法侵害他人基於父、母、子、女、配偶關係之身分法益而
    情節重大者，準用之。民法第195 條第1 、3 項固分別定有
    明文。惟凡不法侵害他人之身體、健康、名譽或自由者，被
    害人雖非財產上之損害，亦得請求賠償相當之金額，民法第
    195 條第1 項固有明定，但此指被害人本人而言，至被害人
    之父母就此自在不得請求賠償之列（最高法院56年台上字第
    1016號判決意旨參照）。又觀諸其中第1 項規定係採列舉主
    義，列舉規定人格權之範圍，僅為身體、健康、名譽、自由
    4 權，惟因斟酌我國傳統道德觀念，擴張其範圍，故89年民
    法修正時，及於信用、隱私、貞操等侵害，並增訂「不法侵
    害其他人格法益而情節重大」之文字；另增修條文及於與人
    格法益同屬非財產法益之身分法益，依立法理由謂：鑑於父
    母或配偶與本人關係最為親密，基於此種親密關係所生之身
    分法益被侵害時，其所受精神上之痛苦最深，故明定「不法
    侵害他人基於父母或配偶關係之身分法益而情節重大者」，
    始受此項保障。例如未成年子女被人擄掠時，父母監護權被
    侵害所生精神上之痛苦。又如配偶一方被強姦時，他方身分
    法益被侵害所致精神上之痛苦等。故由上述立法意旨可知民
    法第195 條第3 項所保護者係基於父母或配偶與本人之親密
    關係所生之身分法益，其被侵害時，始得依上開規定，請求
    加害人賠償非財產上損害之相當金額，此即身分權之保障，
    諸如親權、配偶權、監護權等，當請求權人之身分權益被侵
    害而情節重大者，始有本項之適用。而請求者之親人受有財
    產、非財產之損害，並非請求者本人之身分權受有損害時，
    且非情節重大，即無本項之適用即明。本件被告乙○○對原告
    甲○○所為傷害侵權行為，係屬侵害原告甲○○個人身體、健康
    法益，而非侵害原告丙○○與甲○○間之夫妻間之身分法益，揆
    諸上開說明，原告丙○○之身分權並未受到侵害，自不得依該
    條第3項請求非財產上損害賠償，從而，原告丙○○主張其因
    原告甲○○受重傷而請求非財產上之損害賠償，應為無理由，
    不應准許。
　㈢從而，原告甲○○得請求被告乙○○賠償之金額共計12,596,763
    元【計算式：10,648＋231,816＋94,992＋255＋11,759,052＋500
    ,000＝12,596,763】，原告丙○○得請求被告乙○○賠償之金額
    共計1,970元【計算式：1,000＋970＝1,970】。　
  ㈣次按保險人依本法規定所為之保險給付，視為被保險人損害
    賠償金額之一部分，被保險人受賠償請求時，得扣除之，強
    制汽車責任保險法第32條定有明文。查原告甲○○、丙○○因本
    件事故之發生，已分別領取強制汽車責任保險金20,918元、
    950元之事實，有旺旺友聯公司函（本院卷二第271頁）在卷
    可參，自堪認定。因此，本件原告甲○○得請求賠償之金額應
    扣除前述已領取之理賠金後，得請求被告乙○○賠償之金額為
    12,575,845元（計算式：12,596,763－20,918＝12,575,845）
    ；原告丙○○得請求賠償之金額應扣除前述已領取之理賠金後
    ，得請求被告乙○○賠償之金額為1,020元（計算式：1,970－9
    50＝1,020）
　㈤再按受僱人因執行職務，不法侵害他人之權利者，由僱用人
    與行為人連帶負損害賠償責任。但選任受僱人及監督其職務
    之執行，已盡相當之注意或縱加以相當之注意而仍不免發生
    損害者，僱用人不負賠償責任，民法第188條第1項定有明文
    。查被告乙○○為被告正祐公司之受僱人，而被告乙○○因本件
    事故對原告負侵權行為損害賠償責任，已如上述，依上開規
    定，被告正祐公司自應與被告乙○○負連帶賠償責任。
  ㈥末按給付無確定期限者，債務人於債權人得請求給付時，經
    其催告而未為給付，自受催告時起，負遲延責任。其經債權
    人起訴而送達訴狀，或依督促程序送達支付命令，或為其他
    相類之行為者，與催告有同一之效力。又遲延之債務以支付
    金錢為標的者，債權人得請求依法定利率計算之遲延利息，
    民法第229條、第233條第1項分別定有明文。查原告依侵權
    行為之法律關係，得請求被告連帶賠償上開金額，業如上述
    ，均屬無確定期限之給付，而本件起訴時，原告甲○○請求金
    額2,497,561元，且起訴狀繕本於109年12月30日送達被告（
    本院卷一第137-139頁），又原告甲○○於111年8月31日當庭
    提出追加書狀擴張請求之金額，且追加書狀於同日送達被告
    。準此，原告甲○○請求給付2,497,561元部分，原告丙○○請
    求1,020元，均自起訴狀繕本送達翌日即109年12月31日起至
    清償日止，按週年利率5％計算之利息，又原告甲○○逾此部分
    之請求則自追加書狀繕本送達翌日即111年9月1日起至清償
    日止，按週年利率5％計算之利息，於法並無不合，應予准許
    。
七、綜上所述，原告依侵權行為之法律關係，請求被告連帶給付
    原告甲○○12,575,845，其中2,497,561元部分自109年12月31
    日起至清償日止，按週年利率5％計算之利息，逾此部分則自
    111年9月1日起至清償日止，按週年利率5％計算之利息，併
    被告連帶給付原告丙○○1,020及自109年12月31日起至清償日
    止，按週年利率5％計算之利息，均為有理由，應予准許。逾
    此範圍之請求，為無理由，應予駁回。
八、本件原告勝訴部分係就民事訴訟法第427 條第1 項訴訟適用
    簡易程序所為被告敗訴之判決，依同法第389 條第1 項第3
    款規定，應依職權宣告假執行。此部分雖經原告陳明願供擔
    保，聲請宣告假執行，惟其聲請不過係促請法院依職權發動
    。至於原告其餘假執行之聲請，因原告其餘之訴遭駁回而失
    所附麗，應併駁回之。並依同法第392 條第2 項規定，依被
    告聲請宣告被告如為原告預供擔保，得免為假執行。
九、本件判決基礎已臻明確，兩造其餘攻防方法及訴訟資料經本
    院斟酌後，核與判決結果不生影響，故不另一一論述，併此
    敘明。 
十、訴訟費用負擔依據：民事訴訟法第79條、第85條第2項規定
    。 
中　　華　　民　　國　　111 　年　　9 　　月　　7 　　日
                  高雄簡易庭  法    官  鄧怡君 
以上正本係照原本作成。
如對本判決上訴，須於判決送達後20日內向本院提出上訴狀。如
委任律師提起上訴者，應一併繳納上訴審裁判費。　　　　　　
　　　
中　　華　　民　　國　　111 　年　　9 　　月　　7 　　日
                              書 記 官  吳語杰